臺灣臺北地方法院民事判決　　　　　　 100年度訴字第4973號
原　　　告　曾愛基
訴訟代理人　林士祺律師
被　　　告　沈國璋
上列當事人間請求損害賠償事件，本院於中華民國100年12月23
日言詞辯論終結，判決如下：
    主  文
被告應給付原告新臺幣貳拾萬元，及自民國一百年十二月十四日
起至清償日止，按年息百分之五計算之利息。
原告其餘之訴駁回。
訴訟費用由被告負擔十分之一，餘由原告負擔。
本判決第一項，得假執行。
原告其餘假執行之聲請駁回。
    事實及理由
一、原告起訴主張：原告與被告為在仁愛醫院認識之朋友，於民
    國100年2月3日中午12時許，被告在位於臺北市大安區○○
    ○路○段71號之麥當勞前介紹原告在頂好超市旁小公園內擺
    設臨時流動攤販，並於聊天時要求原告代為購買香菸，然原
    告回話稱「都已經出來賣東西了還要抽菸，實在是不太好」
    ，引發被告之不快，用髒話辱罵，原告乃持拐杖作勢欲打被
    告，遭被告拉住拐杖，雙方發生拉扯，被告乃基於傷害他人
    身體之犯意，趁原告拉住拐杖之際，用力將原告從石椅上拉
    下地並拖行，造成原告左髖骨折等傷害，被告自應負侵權行
    為損害賠償責任。爰依民法第184條、第193條、第195條規
    定，請求被告賠償原告因被告之傷害行為致生之醫藥費、復
    健費、喪失工作收入及精神慰撫金共計新臺幣（下同）200
    萬元等語。並聲明：(一)被告應給付原告200萬元，及自起訴
    狀繕本送達翌日起至清償日止，按年息5%計算之利息。(二)願
    供擔保請准宣告假執行。
二、被告則以：被告願意承認自己的錯誤，與原告和解。原告請
    求200萬元過高，被告只能負擔20萬元，並分期付款等語，
    資為抗辯。
三、得心證之理由：
  (一)被告是否有原告所稱之侵權行為，而應負損害賠償責任？
  1.按因故意或過失，不法侵害他人之權利者，負損害賠償責任
    ，民法第184條第1項前段定有明文。
  2.經查，原告主張原告與被告為在仁愛醫院認識之朋友，於10
    0年2月3日中午12時許，被告在位於臺北市大安區○○○路○
    段71號之麥當勞前介紹原告在頂好超市旁小公園內擺設臨時
    流動攤販，並於聊天時要求原告代為購買香菸，然原告回話
    稱「都已經出來賣東西了還要抽菸，實在是不太好」，引發
    被告之不快，用髒話辱罵，原告乃持拐杖作勢欲打被告，遭
    被告拉住拐杖，雙方發生拉扯，被告乃基於傷害他人身體之
    犯意，趁原告拉住拐杖之際，用力將原告從石椅上拉下地並
    拖行，造成原告左髖骨折等傷害等情，業據其提出臺北市立
    聯合醫院仁愛院區診斷證明書、本院通緝書為證（見本院卷
    第6頁至第8頁），核被告所為係犯刑法第277條第1項傷害罪
    ，並經臺灣臺北地方法院檢察署檢察官以100年度偵緝字第
    913號聲請簡易判決處刑在案（見本院卷第27頁至第28 頁）
    。又被告於本院刑事庭訊問時坦承上揭傷害犯行（見本院卷
    第48頁），並經證人吳姵婕於偵訊具結證稱：「（問：是否
    曾於100年2月3日下午在忠孝東路4段71號前目睹老人被打，
    並打電話報警處理？請詳述當天事故發生情形。）是。我當
    時是背對著告訴人（即原告），我坐在後面我在賣衣服，我
    看著他，另外一個老人即被告就走過來一直罵他，但我不清
    楚交談內容為何，但被告講話非常大聲並有罵一些髒話，突
    然之間，不知道是誰的拐杖，只看到告訴人緊抓著拐杖，另
    外一個老人就鬼吼鬼叫，兩個老人就一起拉著那支拐杖發生
    拉扯，後來我就看到被告把告訴人從石椅上拉到地面並且拖
    行」等語，此有偵訊筆錄可稽（見本院卷第46頁），並經本
    院依職權調閱上揭刑事卷宗核對無訛，自堪信為真。則揆諸
    首揭法條規定，原告依侵權行為之法律關係，請求被告負損
    害賠償責任，應屬有據。
  (二)被告應賠償之數額？
  1.按不法侵害他人之身體或健康者，對於被害人因此喪失或減
    少勞動能力或增加生活上之需要時，應負損害賠償責任；不
    法侵害他人之身體、健康、名譽、自由、信用、隱私、貞操
    ，或不法侵害其他人格法益而情節重大者，被害人雖非財產
    上之損害，亦得請求賠償相當之金額，民法第193條第1項及
    第195條第1項分別定有明文。被告請求原告賠償醫藥費、復
    健費、喪失工作收入及精神慰撫金，茲分述如下：
  (1)醫療費、復健費部分：
    按當事人主張有利於己之事實者，就其事實有舉證之責任，
    民事訴訟第277條定有明文。民事訴訟如係由原告主張權利
    者，應先由原告負舉證之責，若原告先不能舉證，以證實自
    己主張之事實為真實，則被告就其抗辯事實即令不能舉證，
    或其所舉證據尚有疵累，亦應駁回原告之請求，最高法院17
    年上字第917號判例意旨著有明文。查原告因被告之侵權行
    為受有傷害，自得依民法第184條規定請求損害賠償。依前
    開說明，原告就此部分之支出應負舉證之責，惟原告並未舉
    證以實其說，是原告此部分之請求，為無理由，不應准許。
  (2)喪失工作收入：
    按身體或健康受侵害，而減少勞動能力者，其減少及殘存勞
    動能力之價值，不能以現有之收入為準，蓋現有收入每因特
    殊因素之存在而與實際所餘勞動能力不能相符，現有收入高
    者，一旦喪失其職位，未必能自他處獲得同一待遇，故所謂
    減少及殘存勞動能力之價值，應以其能力在通常情形下可能
    取得之收入為標準，最高法院61年台上字第1987號判例意旨
    可參。經查，原告係22年7月9日生，系爭侵權行為發生當時
    約77.6歲，已逾勞動基準法第54條第1項第1款所規定之年滿
    65歲強制退休年齡，依通常情形已難認原告有何勞動能力可
    言，且原告並未舉證其受傷之時有何收入，復經本院依職權
    調閱其稅務電子閘門財產所得調件明細表所示，其98年度及
    99年度均無財產、所得資料（見本院100年度救字第295號卷
    第7頁至第8頁），則其請求因侵權行為而喪失工作收入，亦
    屬無據，自不能准許。
  (3)精神慰撫金部分：
    按不法侵害他人之人格權，被害人受有非財產上損害，請求
    加害人賠償相當金額之慰撫金時，法院對於慰撫金之量定，
    應斟酌實際加害情形、所造成之影響、被害人痛苦之程度、
    兩造之身分地位經濟情形及其他各種狀況，以核定相當之數
    額，最高法院47年台上字第1221號、51年台上字第223號判
    例意旨參照。原告主張其因系爭侵權行為受有身體及精神上
    之痛苦，爰請求精神慰撫金等語。經查，原告因被告之侵權
    行為致其受有左髖骨折，於100年2月3日急診，100年2月5日
    住院，100年2月11日出院，至100年2月21日門診時仍無力行
    走，宜有人照顧等情，業據原告提出臺北市立聯合醫院仁愛
    院區診斷證明書可憑（見本院卷第6頁），堪信原告身心必
    受極大痛苦，是原告依民法第195條第1項前段規定，請求被
    告賠償精神慰撫金，自屬有據。次查，原告之教育程度為高
    中畢業，98年度及99年度均無財產、所得資料；而被告教育
    程度為為高中肄業，98年度及99年度均無財產、所得資料，
    有稅務電子閘門財產所得調件明細表在卷可憑（本院100年
    度救字第295號卷第7頁至第8頁、本院卷第57頁至第58頁）
    ，是以審酌兩造之身分、地位、經濟能力，以及被告之侵權
    行為暨原告遭受侵害之情形等一切情狀，應認原告得請求之
    慰撫金以20萬元為適當。
四、綜上，原告依侵權行為之法律關係，請求被告給付原告20萬
    元，及自起訴狀繕本送達翌日即100年12月14日起至清償日
    止，按年息5％計算之利息之範圍內，為有理由，應予准許
    。原告逾此部分之請求，則為無理由，應予駁回。
五、又本件所命被告給付之金額，未逾新臺幣50萬元，爰依民事
    訴訟法第389條第1項第5款規定，就原告勝訴部分，依職權
    宣告假執行。至於原告敗訴部分，其假執行之聲請失所附麗
    ，應予駁回。
六、本件事實已臻明確，兩造其餘之攻擊或防禦方法，及未經援
    用之證據，經本院斟酌後，認為與判決基礎之事實並無影響
    ，均不足以影響本裁判之結果，自無庸一一詳予論駁之必要
    ，併此敘明。
七、據上論結，本件原告之訴為一部有理由，一部無理由，依民
    事訴訟法第79條，判決如主文。
中    華    民    國   100    年    12    月    30    日
                  民事第八庭    法  官  宣玉華
以上正本係照原本作成
如對本判決上訴，須於判決送達後20日內向本院提出上訴狀。如
委任律師提起上訴者，應一併繳納上訴審裁判費。
中    華    民    國   100    年    12    月    30    日
                                書記官  吳珊華